臺灣高雄地方法院刑事判決　　　　　　94年度簡上字第312號
上　訴　人　臺灣高雄地方法院檢察署檢察官
被　　　告　乙○○
上列上訴人因被告詐欺案件，不服台灣高雄地方法院94年度簡字
第1245號，中華民國94年3 月14日第一審判決（聲請簡易判決處
刑案號：台灣高雄地方法院檢察署94年度偵字第1245號），及移
送併辦（94年度偵字第6238號）提起上訴，本院管轄之第二審合
議庭，裁定以簡式審判程序判決如下：
    主  文
原判決撤銷。
乙○○幫助連續意圖為自己不法之所有，以恐嚇使人將本人之物
交付，累犯，處有期徒刑伍月，如易科罰金，以佰元折算壹日
。
    事  實
一、乙○○曾因竊盜案件，經本院於民國92年1 月8 日以91年度
    易字第3144號判處有期徒刑1 年確定，甫於93年6 月20日執
    行完畢。乙○○依其為成年人之知識、經驗，可預見金融機
    構帳戶係個人理財之重要工具，為個人財產、信用之重要表
    徵，如交予他人使用，有供作財產犯罪（包括詐欺取財、恐
    嚇取財等）用途之可能，而犯罪者取得他人存摺之目的在於
    取得贓款及掩飾犯行不易遭人追查，對於提供帳戶雖無引發
    他人萌生犯罪之確信，但仍分別以縱若前開收購帳戶之人利
    用其帳戶持以恐嚇取財，均不違背其本意，而基於幫助他人
    實施恐嚇取財之不確定故意，於94年8 月16日，在安泰商業
    銀行北高雄分行，將其於同日在安泰商業銀行北高雄分行開
    立之帳號0000000000000 號帳戶及其前於85年間在中華郵政
    股份有限公司楠梓新路郵局開立存簿儲金第00000000000000
    號帳戶之存褶、印章、金融卡及密碼，交付林崑平，由林崑
    平以一帳戶新臺幣（下同）4 千元之代價，賣與某年籍姓名
    不詳之成年人使用，得款林崑平每一帳戶則分得1 千5 百元
    ，乙○○分得2 千5 百元。該收購前開帳戶之年籍不詳姓名
    之人與其所屬之恐嚇取財集團成員，即以上揭帳戶與金融卡
    作為恐嚇取財犯罪工具，先後(一)於93年8 月17日10時55分許
    ，撥打電話予丁○○，一犯罪集團成員冒充為丁○○之兒子
    劉猶辰不停求救伴隨遭毆打之聲音，另一成員則向丁○○恐
    嚇其為地下錢莊業者，劉猶辰為他人保證沒還錢，要劉猶辰
    負責等語，使丁○○心生畏懼，於同日匯款10萬元至乙○○
    之楠梓新路郵局第00000000000000號帳戶。(二)於93年8 月18
    日12時許，由一犯罪集團成員撥打電話予丙○○，自稱為地
    下錢莊業者，並恐嚇：丙○○之子積欠18萬元因而被帶走，
    要丙○○匯款18萬元，否則對致丙○○之子不利，丙○○因
    而心生畏懼，於同日13時許匯款5 萬元至乙○○之安泰商業
    銀行帳號0000000000000 號帳戶。上開帳戶內之匯款並經該
    犯罪集團成員以提款卡提領得逞。
二、案經行政院海岸巡防署海岸巡防第6 總隊移送台灣高雄地方
    法院檢察署檢察官偵查起訴及高雄市政府警察局左營分局移
    送臺灣高雄地方法院檢察署檢察官移送併辦。
    理  由
一、本件被告乙○○所犯係死刑、無期徒刑、最輕本刑為3 年以
    上有期徒刑以外之罪，被告就被訴事實為有罪之陳述，經審
    判長告知簡式審判程序之旨，並聽取公訴人及被告之意見後
    ，經本院合議庭裁定進行簡式審判程序，合先敘明。
二、上述事實，業據被告坦承不諱，並經證人即被害人丁○○、
    丙○○證述綦詳（分見高市警左分三字第0930016285號警卷
    下稱警一卷1 頁、94年度偵字第1245號卷6 頁），復有證人
    丁○○、丙○○之郵政國內匯款單影本各1 紙（94年度偵字
    第1245號卷11頁、警一卷7 頁）、被告郵局帳戶交易明細表
    及立帳申請書、被告安泰銀行帳戶交易明細表及立帳申請書
    各1 各1 份附卷可稽（94年度偵字第1245號卷33至35頁、警
    一卷8 至9 頁）。綜上，本件罪證明確，被告犯行堪以認定
    。
三、按恐嚇取財之罪質，非不含有詐欺性，且恐嚇取財與詐欺，
    僅僅係取得財物之手段不同，而於圖得不法所有，以非法方
    法取得他人財物之點，兩者並無差異。又恐嚇手段，常以虛
    假之事實為內容，故有時亦不免含有詐欺之性質，倘含有詐
    欺性之恐嚇取財行為，足使人心生畏懼時，自應僅論以恐嚇
    取財罪，殊無再適用詐欺取財罪之餘地，最高法院84年度台
    上字第1993號判決可資參照，是該犯罪集團成員雖以不實之
    事恐嚇，然證人丁○○、丙○○顯係因上開恐嚇言語心生畏
    懼而匯款，是該犯罪集團成員所為含有詐欺性之恐嚇取財行
    為，顯足使人心生畏懼時，自應僅論以恐嚇取財罪。按刑法
    上之幫助犯，係對於犯罪與正犯有共同之認識，而以幫助之
    意思，對於正犯資以助力，而未參與實施犯罪之行為者而言
    ，如未參與實施犯罪構成要件之行為，且係出於幫助之意思
    提供助力，即屬幫助犯，而非共同正犯。次按連續幫助與幫
    助連續為不同之犯罪態樣，如基於概括犯意，多次幫助他人
    犯罪，為連續幫助，該幫助者有多次犯罪行為；如以一幫助
    行為，幫助他人連續犯罪，則為幫助連續，就幫助犯而言，
    僅有一次犯罪行為（最高法院87年度臺上字第3865號判決意
    旨參照）。本案被告一次提供其金融帳戶資料2 份予甲○○
    賣予不詳姓名收購者使用，雖然使得該恐嚇集團得基於恐嚇
    取財之概括犯意，連續向被害人2 人恐嚇財物，並以被告所
    提供之上開金融帳戶供作指定匯款之帳戶，規避檢警機關之
    追緝，以遂行該犯罪集團連續恐嚇取財之犯行，然被告一個
    單純提供帳戶供人使用之行為，並不等同於向被害人恐嚇行
    為，且亦無證據證明被告參與恐嚇取財犯行之構成要件行為
    ，參照前述說明，自應論以幫助犯。核被告所為係犯刑法第
    30 條 第1 項前段、第346 條第1 項之幫助恐嚇取財罪。檢
    察官認係成立幫助詐欺取財罪，尚有未合，業如前述，然起
    訴事實同一，應予變更。又刑法第28條之共同正犯係指二人
    以上共同實施犯罪行為而言，幫助他人犯罪並非共同實施正
    犯，雖事實上有2 人以上共同幫助，要亦各負幫助罪責，無
    適用該條之餘地（最高法院33年上字第793 號判例意旨參照
    ）。雖被告係將上述2 帳戶交付予林崑平，再由林崑平將帳
    戶出售予他人使用，但被告與林崑平應係成立恐嚇取財罪之
    幫助犯，各自負幫助犯罪責，不生與林崑平間有共同犯意聯
    絡之問題，公訴人起訴意旨認其2 人間有共同犯意聯絡，亦
    有誤會，附此敘明。檢察官移送併辦之94年度偵字第6238號
    即被告提供安泰商業銀行帳號0000000000000 號帳戶幫助他
    人恐嚇取財部分，雖未據聲請簡易判決，然該部分與前揭聲
    請簡易處刑部分，具有實質上一罪關係，為聲請簡易判決效
    力所及，本院自應併予審究，附此敘明。再被告前因竊盜案
    件，經本院判處有期徒刑1 年確定，於93年6 月20日執行完
    畢，有台灣高等法院前案紀錄表在卷可憑，其於有期徒刑執
    行完畢後5 年內，再犯有期徒刑以上之本罪，為累犯，依法
    加重其刑。被告係基於幫助之意思被告係幫助犯，衡諸其犯
    罪情節，爰依刑法第30條第2 項規定，按正犯之刑減輕。並
    先加後減之。
四、原審以被告犯罪事證明確，予以論罪科刑，固非無見。惟(一)
    被告所為係犯幫助恐嚇取財罪，原審認係成立幫助詐欺取財
    罪，尚有未合。(二)原審對於併案部分之幫助恐嚇取財犯行，
    與原審論罪科刑之部分具有實質上一罪關係，為起訴效力所
    及之部分，而未及斟酌，亦有未合，檢察官上訴意旨指摘及
    此部分，其上訴為有理由，自應由本院將原判決撤銷改判。
    審酌被告貪圖小利，竟將金融帳戶提供他人供犯罪使用，紊
    亂社會正常交易秩序，並使不法之徒藉此輕易於恐嚇後取得
    財物，致檢警難以追緝，助長恐嚇取財犯罪風氣，所造成危
    害非輕，惟念及被告思慮不周而犯本案，所幫助恐嚇而得之
    財物之數額非鉅，且實際取得之利益僅為販賣帳戶所得款項
    等一切情狀，量處如主文所示之刑，並諭知易科罰金之折算
    標準，以資懲儆。
據上論斷，應依刑事訴訟法第455條之1第1項、第3項、第369條
第1 項前段、第364 條、第273 條之1 第1 項、第299 條第1 項
前段、第300 條，刑法第30條第1 項前段、第2 項、第346 條第
1項 、第47條、第41條第1 項前段、罰金罰鍰提高標準條例第1
條前段、第2 條，判決如主文。
中　　華　　民　　國　　94　　年　  8　　月　　 9 　　日
                  刑事第十六庭  審判長法　官  施柏宏
                                      法　官  洪能超
                                      法  官  陳億芳
以上正本證明與原本無異。
不得上訴。
中　　華　　民　　國　　94　　年　  8　　月　　10 　　日
　　　　　　　　　　　　　　　　　　　書記官  林國龍
中華民國刑法第346條
(單純恐嚇罪)
意圖為自己或第三人不法之所有，以恐嚇使人將本人或第三人之
物交付者，處6 月以上5 年以下有期徒刑，得併科1 千元以下罰
金。
以前項方法得財產上不法之利益，或使第三人得之者，亦同。
前二項之未遂犯罰之。
中華民國刑法第30條
(從犯及其處罰)
幫助他人犯罪者，為從犯。雖他人不知幫助之情者，亦同。
從犯之處罰，得按正犯之刑減輕之。
